【裁判字號】    89,上易,2609
【裁判日期】    890526
【裁判案由】    就業服務法
【裁判全文】
臺灣高等法院刑事判決                          八十九年度上易字第二六九號
    上  訴  人  臺灣士林地方法院檢察署檢察官
    被      告  甲○○○
    選任辯護人  薛松雨
                王玫珺
右上訴人因被告違反就業服務法案件，不服臺灣士林地方法院八十九年度易字第五０
四號，中華民國八十九年五月二十六日第一審判決（起訴案號：臺灣士林地方法院檢
察署八十九年度偵字第二０六九號）提起上訴，本院判決如左：
    主      文
原判決撤銷。
甲○○○違反雇主不得聘僱許可失效之外國人之規定而聘僱，其人數為一人，處罰金
新台幣伍萬元，如易服勞役以新台幣玖佰元即銀元佰元折算一日。
    事      實
甲○○○明知雇主不得聘僱許可失效之外國人，竟自民國八十八年三月十九日起至同
年十二月二十四日止，僱用原來台受僱而逃逸之菲律賓籍外勞DELOS TRINO TERESITA
 CALUGAY一人，每月至台北市○○○路○段一六二號，其所經營之偉信房屋仲介服務
有限公司辦公室清掃二次；每週至台北市○○路○段五十二巷十一號清掃環境二次，
從事清潔環境工作，月薪分別為二千元及六千五百元（新台幣，下同）於同年十二月
二十六日為警查獲。案經基隆市警察局第三分局移送台灣士林地方法院檢察署檢察官
偵查起訴。
    理      由
一、訊據被告否認前揭違反就業服務法之事實，陳稱並不認識前開菲律賓國籍之逃逸
    外勞，也未僱用云云。惟查被告委有前開事實業據該菲律賓籍外勞於警訊中詳細
    供述在卷，其先後供稱「我逃逸後至台北市○○○○路二段五二巷十一號八樓，
    受僱於瑞典人 AIBA LARSON，其於八十八年十一月份移民香港，在該處負責打掃
    ，月薪一萬八千元」，「我從一九九九年三月十九日開始為甲○○○工作，直到
    一九九九年十二月二十四日為止，替他清理打掃辦公室及房屋，每月打掃辦公室
    （如卷附被告名片上地址台北市○○○○○路六段一六二號）二次；打掃房屋環
    境是每週二次為星期一和星期五早上六點左右。打掃辦公室的薪水是每月二千元
    ，打掃房屋環境是每月六千五百元」，「打掃甲○○○住處房屋是在台北市○○
    ○○路二段五二巷十一號，被告住九樓及十樓，九樓的電話是0000－000
    0號，該址是一棟十層樓的公寓，樓頂有一小花園，公寓前方及四周也是花園，
    地下二樓是停車場，地下一樓是廚房、一小餐廳及運動的地方」等語。觀該外勞
    對於受僱於被告清理打掃公司辦公室，及住處公寓環境之事實內容陳述極為詳細
    具體，並及工作時間及次數、待遇，所稱堪認並非虛言。其又提出被告交與之公
    司名片，又了知被告住處九樓電話，及該住處公寓環境，其情形均為被告所供承
    實相合，若非該外勞確有受僱於被告曷克如此？
二、次查被告自承台北市○○路○段五二巷十一號為一棟十層樓公寓，為被告家族興
    建，除被告及其小姑郭美嬌（住七樓）居住外，均出租與外籍人士，係由其經營
    之偉信房屋仲介服務有限公司介紹出租，八樓是租給瑞典人LARSON等情，並據其
    於原審提出該公寓各層樓住戶資料，本件前開菲律賓籍外勞，既受僱於該處八樓
    房客LARSON，與被告為居住上、下樓之鄰居，被告謂其不識該外勞實難置信。被
    告所住該公寓既係其家族興建，餘七戶均經其介紹出租與外籍人士，是則該公寓
    環境由其安排清掃自屬必然。前開菲籍外勞DELOS TRINO TERESITA CALUGAY，原
    係台北市○○區○○路二段一一二巷一弄八號三樓劉沁所僱用之外勞，於八十八
    年二月二十一日逃逸，有警政署居留外僑作業外勞詳細資料在卷可稽，該外勞原
    係合法受僱，所以逃逸無非圖謀較多工作機會，多賺取款項，是以其除受僱於該
    公寓八樓住戶月薪一萬八千元外，能以零工方式兼職，受僱於被告，每月增加八
    千五百元所得，自為其所樂為，其於清晨六時許為該公寓清掃環境，每週二次，
    及為被告在附近之公司辦公室清理打掃每月二次，於被告言亦屬方便，基於前述
    關係，雙方各取所需事屬必然，故該外勞所述受僱於被告之情形，應屬實情。被
    告雖稱該住處大樓住戶按月繳交管理費，清潔費用由該管理費支付，與被告無關
    ，其小姑郭美嬌可證云云，惟該菲籍外勞 DELOS，係由被告就近接洽聘僱兼打零
    工業如前述，費用如何由各戶所繳管理費支付，與其犯罪之成立無關，無傳訊郭
    美嬌必要。其又稱偉信房屋仲介公司平日均由職員胡吉玲打掃云云，惟平日之打
    掃與定期大掃除必有不同，其事既經該外勞供述如前，胡吉玲為該公司職員，被
    告請求傳喚難免勾串，認無必要。該外勞自陳於逃逸後即受僱於該公寓八樓瑞典
    國籍人士，直至八十八年十一月該瑞典人士移居香港，而被告自八十八年三月十
    九日起至八十八年十二月二十四日止以零工兼職方式僱用該外勞，時間上悉相
    合，被告辯稱該外勞或稱受僱於八樓瑞典人士，或稱受僱於被告，前後不一係屬
    裁贓嫁禍云云，係明知該外勞受僱於該八樓住戶，而其以零工方式僱用使其兼職
    ，而故為卸責之飾詞。又被告或稱其自家已僱有外勞，但其係以婆婆行動不便而
    僱用看護外勞，惟僱主本不得指派其從事許可（看護）以外之工作，被告就此所
    稱無需再僱用本件逃逸外勞云云，即非可採。查前開逃逸外勞於其自原雇主處逃
    逸時，其許可即為失效，被告僱用許可已失效之外國人，其人數為一人，事實明
    確，犯行堪以認定，應予依法論科。
三、核被告所為係違反就業服務法第五十三條第一款之規定，核犯同法第五十八條第
    一項前段之罪。原審未經詳酌，遽為無罪之諭知即有未洽。公訴人上訴意旨據以
    指摘原判決不當，為有理由，應將原判決撤銷改判。爰審酌被告犯罪之動機、目
    的、手段，及其犯後飾詞卸責之態度等一切情狀，處如主文第二項所示之罰金，
    並定其易服勞役之折算標準，以示懲儆。
據上論結，應依刑事訴訟法第三百六十九條第一項前段、第三百六十四條、第二百九
十九條第一項前段，就業服務法第五十三條第一款、第五十八條第一項前段，刑法第
四十二條第二項，罰金罰鍰提高標準條例第二條前段，現行法規所定貨幣單位折算新
台幣條例第二條，判決如主文。
本案經檢察官彭坤業到庭執行職務。
中      華      民      國    八十九    年      八      月     十六     日
                              臺灣高等法院刑事第十八庭
                                  審判長法  官  吳      敦
                                        法  官  吳  明  峰
                                        法  官  林  陳  松
右正本證明與原本無異。
不得上訴。
                                        書記官  李  麗  花
中      華      民      國    八十九    年      八      月     十八     日
附錄：本案論罪科刑法條全文
就業服務法第五十八條第一項前段：
違反第五十三條第一款、第二款或第三款規定，其聘僱或留用人數為一人者，處六月
以下有期徒刑、拘役或科或併科新臺幣九萬元以下罰金。


司法院資訊處製作；財團法人民間司法改革基金會備份。
